【裁判字號】    98,交聲,507
【裁判日期】    980615
【裁判案由】    聲明異議
【裁判全文】
臺灣臺中地方法院交通事件裁定         98年度交聲字第507號
原處分機關    交通部公路總局臺中區監理所臺中市監理站
聲明異議人
即受處分人    乙○○
上列聲明異議人因違反道路交通管理處罰條例案件，對於交通部
公路總局臺中區監理所臺中市監理站於民國98年2月9日所為之裁
決（裁監稽違字第裁61-GE0000000號裁決書）聲明異議，本院裁
定如下：
    主    文
原處分撤銷，發回交通部公路總局臺中區監理所臺中市監理站。
    理    由
一、原處分機關略以：聲明異議人即受處分人乙○○（下稱異議
    人）駕駛車牌號碼8P-123號營業一般小客車（下稱系爭營小
    客車），於民國97年12月12日15時15分許，在臺中市○○○
    ○○路口處，因「計程車駕駛人不依規定期限辦理執業登記
    證異動申報或參加年度查驗」之違規，為臺中市警察局第五
    分局警員依其有違反道路交通管理處罰條例第36條第3項規
    定之行為，以中市警交字第GE0000000號舉發違反道路交通
    管理事件通知單 (下稱系爭違規通知單) 當場舉發。嗣原處
    分機關經核違規查詢報表，發現異議人於97年3月17日為警
    方舉發違反道路交通管理處罰條例第36條第1項第GＺ0000000
    00號違規案，遂依警方舉發之違規事實及異議人違規紀錄，
    依同條例第36條第2項之規定，於98年2月9日以裁監稽違字
    第裁61-GE  0000000號裁決書，裁處吊銷汽車駕駛執照，一
    年內禁考，於法並無不合等語。
二、異議人聲明異議意旨略以：伊於97年3月間遭警臨檢，始知
    伊之執業登記證已過期，日後雖多次重新報考，然屢次落榜
    ，致伊於97年12月12日遭警開立「計程車駕駛人不依規定期
    限辦理執業登記證異動申報或參加年度查驗」之違規罰單，
    然伊當時並未營業載客，僅係將系爭營小客車停放於路旁維
    修，有證人劉貴註可以作證，於繳納前開罰款時，始知伊之
    駕駛執照已遭吊銷，請斟酌伊以駕駛計程車為謀生方法，爰
    聲明異議請求不要以吊銷執照之方式處罰等詞。
三、按道路交通管理處罰條例第9條第1項規定：本條例所定罰鍰
    之處罰，受處罰人接獲違反道路交通管理事件通知單後，於
    15日內得不經裁決，逕依第92條第3項之罰鍰基準規定，向
    指定之處所繳納結案；不服舉發事實者，應於15日內，向處
    罰機關陳述意見，其不依通知所定期限前往指定處所聽候裁
    決，且未依規定期限繳納罰鍰結案或向處罰機關陳述意見者
    ，處罰機關得逕行裁決之。又按填製通知單，應就其違反行
    為簡要明確記載於違規事實欄內，並記明違反條款；違反本
    條例之處罰，處罰機關於裁決前，應給予違規行為人陳述之
    機會；違反道路交通管理事件，行為人認為舉發之事實與違
    規情形相符者，得於接獲通知單後，親自或委託他人持該通
    知單，不經裁決向指定之處所逕依裁罰基準執行並繳納罰鍰
    結案，違反道路交通管理事件統一裁罰基準及處理細則第12
    條第1項、第34條第1項、第40條前段、第48條第1項分別定
    有明文。意即違規行為人對於警員舉發之違規事實不爭執者
    ，得持舉發通知單於15日內依最低額度繳納罰鍰結案，處罰
    機關受理移送舉發交通違規事件後，如認警員填記內容不符
    規定或適用法條有誤，則應洽請原移送機關更正後重新送達
    ，並就更正後違規事實給予行為人陳述意見機會，行為人未
    於期限內依更正後舉發通知單繳納最低罰鍰金額結案，處罰
    機關始得逕行裁決。
四、經查，異議人前於97年3月17日，因計程車駕駛人未向警察
    機關辦理執業登記、領取執業登記證即行執業，已遭員警依
    道路交通管理處罰條例第36條第1項取締、裁罰，此有臺中
    市監理站交通違規查詢報表單1份在卷可證，固屬事實，惟
    臺中市警察局第五分局警備隊警員即證人甲○○於97年12月
    12日15時15分，在前開違規地點，以異議人為計程車駕駛人
    不依規定期限辦理執業登記證異動申報或參加年度查驗為由
    ，依道路交通管理處罰條例第36第3項取締並開立系爭違規
    通知單予以舉發，嗣因查知異議人執業登記證業經註銷，證
    人甲○○乃以電話通知異議人自行更正系爭違規通知單之處
    罰條款為前揭同條例第36條第1項，此經證人甲○○到庭證
    述屬實，而為異議人所不爭執，並有系爭違規通知單1份在
    卷可查，惟此項舉發單位電話通知異議人自行更正處罰條款
    之合法性，容屬可議，且按「行政行為，應以誠實信用之方
    法為之，並應保護人民之正當合理之信賴」，為行政程序法
    第7條之明文規定，本件系爭違規通知單經異議人自行更正
    係以前開同條例第36條第1項處罰，異議人所期待之法律效
    果為處1  500元以上3600元以下之罰鍰，惟原處分機關事後
    調閱異議人之違規查詢報表結果，因前述異議人於97年3月
    17 日曾因違反前述同一條例36條第1項遭取締、裁罰結案後
    ，再違犯同一條項而遭開立系爭違規通知單，而於98年2月9
    日以裁監稽違字第裁61-GE0000000號裁決書，依同條第2項
    之規定，裁處吊銷汽車駕駛執照，一年內禁考之處罰，依前
    述說明，原處分機關欲變更處罰條文作成前揭處分前，仍應
    踐行違反道路交通管理事件統一裁罰基準及處理準則第40條
    前段規定，將變更處罰條文之通知重新送達於異議人，使異
    議人陳述意見之程序利益得以保障，且送達之程序亦應依行
    政程序法第68條第1項之規定，由行政機關自行或交由郵政
    機關送達，原處分機關所為之裁決程序始為適當。從而，
    本件異議人聲明異議所持之上揭理由，雖未能逕認定係屬有
    據，然原處分既有前開不當之處，即屬無可維持，應由本院
    予以撤銷，由原處分機關責由原舉發機關重新補正違規法條
    ，並重新合法送達補正後之舉發違反道路交通管理事件通知
    單後，再依法裁決，以資適法。
五、據上論斷，應依道路交通管理處罰條例第87條第2項，道路
    交通案件處理辦法第20條前段，裁定如主文。
中    華    民    國    98    年    6    月    15    日
                  交通法庭  法  官    楊曉惠
上正本證明與原本無異。
如不服本裁定，應於送達後五日內，向本院提出抗告狀。
                            書記官    謝明倫
中    華    民    國    98    年    6    月    15    日


司法院資訊處製作；財團法人民間司法改革基金會備份。
